臺灣高等法院交通事件裁定　　　　　　 96年度交抗字第585號
抗　告　人
即受處分人　甲○○
上列抗告人因違反道路交通管理處罰條例案件，不服臺灣板橋地
方法院，中華民國96年6月23日所為裁定（96年度交聲字第276號
），提起抗告，本院裁定如下：
    主  文
原裁定撤銷，發回臺灣板橋地方法院。
    理  由
一、原處分意旨略以：受處分人（即抗告人）甲○○於民國（下
    同）96年1月15日凌晨0時45分許，騎乘薛淑芬所有車牌號碼
    L6J-555號普通重型機車，行經台北縣中和市○○路459號前
    ，因有「汽車駕駛人拒絕接受酒精濃度測試檢定」之違規，
    經警攔停舉發，填具台北縣政府警察局96年1月15日北縣警
    交字第C00000000號舉發違反道路交通管理事件通知單。原
    處分機關於96年1月30日依道路交通管理處罰條例第35條第
    4項規定，裁處罰鍰新台幣6萬元，並吊銷駕駛執照，3年內
    禁考，受處分人於同年3月3日提出異議云云。
二、原法院裁定以：(一)按受處分人不服第八條主管機關所為之處
    罰，得於接到裁決書之翌日起20日內，並得依法扣除在途期
    間，向管轄地方法院聲明異議，道路交通管理處罰條例第87
    條第1項及道路交通案件處理辦法第12條分別定有明文。此
    為交通異議事件之程序規定，為聲明異議之合法要件，受處
    分人聲明異議自須合於此項程序規定，法院始得受理為實體
    之審查。又交通法庭認聲明異議不合法律上之程式，且無從
    補正者，應以裁定駁回之，道路交通案件處理辦法第18條亦
    有明文。(二)經查：本件異議人於96年1月15日經警舉發違規
    後，於同年月22日提出申訴，原處分機關於同年月30日逕行
    裁決，經異議人之同居人收受等情，有裁決書、送達證書等
    件附卷可稽，已生送達效力。而異議人遲至96年3月3日，始
    具狀向原處分機關提起本件異議，已逾越法定20日異議期間
    ，其聲明異議不合法律上程式，揆諸前開說明，應予駁回。
    固非無見。
三、惟查：
　(一)受處分人即抗告人甲○○於96年1月15日凌晨0時45分許，經
  　警攔停舉發，填具台北縣政府警察局96年1月15日北縣警交
    字第C00000000號舉發違反道路交通管理事件通知單後；旋
    於同年月22日向原處分機關提出陳述，復經原處分機關於96
    年1月25日以北監板四第0962000523號函，轉請舉發單位台
    北縣政府警察局中和分局查證，嗣舉發單位台北縣政府警察
    局中和分局迄至96年2月5日始以北縣警中申字第0960005606
    號函回覆原處分機關及受處分人；有移送意旨書、原處分機
    關96年1月25日北監板四第0962000523號函、違規案件陳述
    書、台北縣政府警察局中和分局96年2月5日北縣警中申字第
    0960005606號函在卷可稽（見原法院卷第1頁至第9頁）。
  (二)觀諸上揭過程，受處分人既早於同年月22日即向原處分機關
    提出「違規案件陳述書」，原處分機關隨即於96年1月25日
    以北監板四第0962000523號函，轉請舉發單位台北縣政府警
    察局中和分局查證，得徵原處分機關亦認為本件尚有再予查
    證之必要。乃原處分機關竟未等待舉發單位之覆函（臺北縣
    政府警察局中和分局於96年2月5日始為函覆，有如前述），
    率於96年1月30日，即逕依道路交通管理處罰條例第35條第4
    項規定，裁處罰鍰新台幣6萬元，並吊銷駕駛執照，3年內禁
    考。此種處理程序，顯然違反常理。從而：(1)舉發單位台北
    縣政府警察局中和分局96年2月5日北縣警中申字第09600056
    06號函係何時才送交受處分人（依原法院卷第9頁之記載，
    原處分機關承辦之股長係於96年2月13日，方處理此一舉發
    單之覆函）？(2)在舉發單位台北縣政府警察局中和分局96年
    2月5日北縣警中申字第0960005606號函送交受處分人之前，
    是否可期待受處分人得理解「其先前之陳述是否已為舉發單
    位及原處分機關及所不採」，而需另為提出書狀異議？(3)是
    否得認本件受處分人係遲至96年3月3日，始提起本件異議，
    已然逾越「20日」之法定異議期間？各節，均尚非無再予詳
    查之餘地。
  (三)抗告意旨執此指摘原法院裁定不當，為有理由。應由本院將
    原裁定撤銷發回原臺灣板橋地方法院，以更為適法之調查與
    處置。
四、據上論結，應依道路交通案件處理辦法第26條，刑事訴訟法
    第413條前段，裁定如主文。
中　　華　　民　　國　　96　　年　　8 　　月　　22　　日
　　　　　　      刑事第十庭    審判長法　官 楊炳禎
　　　　　　　　　　　　　　          法　官 黃俊明
　　　　 　 　　　　　　　　　      　法　官 陳博志
以上正本證明與原本無異。
不得再抗告。
                                      書記官 楊麗雪
中　　華　　民　　國　　96　　年　　8 　　月　　27　　日
